臺灣新竹地方法院刑事判決　　　　　　　　　　　　　　九十年度易字第七九九號
　　公　訴　人　臺灣新竹地方法院檢察署檢察官
　　被　　　告　己○○
　　　　　　　　戊○○
右列被告因違反商標法案件，經檢察官提起公訴（八十九年度偵字第四一六八號、第
六五五０號），本院判決如左：
    主  文
己○○共同連續意圖欺騙他人，於同一商品，使用相同於他人註冊商標之圖樣，處有
期徒刑月，如易科罰金，以佰元折算壹日，緩刑貳年。扣案之ＳＵＺＵＫＩ汽車
後擋風玻璃肆拾肆面，沒收。
戊○○共同連續意圖欺騙他人，於同一商品，使用相同於他人註冊商標之圖樣，處有
期徒刑月，如易科罰金，以佰元折算壹日，緩刑貳年。扣案之ＳＵＺＵＫＩ汽車
後擋風玻璃肆拾肆面，沒收。
    事  實
一、己○○、戊○○係兄弟，己○○在新竹縣芎林鄉上山村十二鄰三十四號，從事汽
    車擋風玻璃生產、販售之人，而戊○○則係中盛汽車玻璃有限公司之經銷商，二
    人明知ＳＵＺＵＫＩ商標圖樣，業經日商壬○○○工業股份有限公司（下稱鈴木
    公司），向經濟部中央標準局（現改制為智慧財產局）取得商標註冊（註冊號數
    為一七一四八號、一七四二五號，專用權期間自民國五十七年十一月一日起，至
    九十三年一月三十一日止，指定使用於各種汽車摩托車及各部及其他應屬本類之
    一切商品）。詎己○○、戊○○二人共同基於意圖欺騙他人之概括犯意聯絡，由
    戊○○委託己○○，自八十九年七月初某日起至同年七月二十四日止，連續在己○○位在新竹縣芎林鄉上山村十二鄰三十四號汽車擋風玻璃鐵皮工廠處，所生產
    之汽車後擋風玻璃上，使用相同於上開ＳＵＺＵＫＩ註冊商標之圖樣；嗣於八十
    九年七月二十四日十時許，在上開工廠內，為警查獲，並扣得印有「ＳＵＺＵＫ
    Ｉ」商標字樣後檔風玻璃四十四面，「ＳＵＺＵＫＩ」網板一面。
二、案經新竹縣警察局竹東分局報請臺灣新竹地方法院檢察署檢察官偵查起訴。
    理  由
一、認定犯罪事實所憑之證據及其認定之理由：
（一）證人即查獲時在場之警員丙○○，及從事汽車玻璃維修之丁○○於本院訊問時
      之證述。
（二）並有扣案之印有「ＳＵＺＵＫＩ」商標字樣之後檔風玻璃四十四面及「ＳＵＺ
      ＵＫＩ」網板一面可資證明。
（三）又「ＳＵＺＵＫＩ」商標圖樣，業經日商鈴木公司向經濟部中央標準局（現改
      制為智慧財產局）申請註冊核准在案，取得商標專用權（商標註冊號數第一七
      一四八號及一七四二五號），並均指定使用於各種汽車摩托車及各部及其他應
      屬本類之一切商品，享有商標專用權，專用期間自五十七年十一月一日起至九
      十三年一月三十一日止之事實，亦有中華民國商標註冊證（見本院卷宗第九十
      八頁、第一百頁）在卷可按。
（四）訊據被告己○○固坦承為上開鐵皮工廠之負責人，而被告戊○○亦坦認係委託
      己○○製作汽車後擋風玻璃，二人亦均坦認於上開時地製造標示有「ＳＵＺＵ
      ＫＩ」字樣之汽車後擋風玻璃等事實，然二人均矢口否認有何前開違反商標法
      之犯行，辯稱：「ＳＵＺＵＫＩ」字樣，只是車廠名稱而已，而非商標，我們
      所製造之後擋風玻璃均沒有印上商標等等。此項辯解依據下列理由認無可採：
  １、本件扣案之後擋風玻璃商標圖樣之英文字母係單純之六個外文字母「ＳＵＺＵ
      ＫＩ」，與鈴木公司之上開註冊商標圖樣完全相同等情，除經被告二人所不否
      認外，亦經本院於審理時勘驗屬實，而上開英文字母「ＳＵＺＵＫＩ」商標圖
      樣，已經鈴木公司向經濟部中央標準局（現改制為智慧財產局）申請註冊核准
      在案等情，亦如前述，且經乙○○○股份有限公司法務人員庚○○於本院訊問
      證稱在卷（見本院卷宗第一百五十七頁），被告二人從事汽車玻璃生產、販售
      相關行業多年，且為有相當智識程度之人，對上開「ＳＵＺＵＫＩ」商標圖樣
      業經他人申請註冊在案等情實不能諉為不知。
  ２、再證人即與被告戊○○有買賣關係而從事安裝、批發及維修汽車玻璃業務之丁○○於本院訊問時亦證稱：副廠的玻璃上是不會寫上「ＳＵＺＵＫＩ」字樣的
      等語明確，參酌被告二人與證人在（汽車玻璃）業務上交易多年，證人已知「
      ＳＵＺＵＫＩ」字樣不可任意打在汽車後擋風玻璃上，則被告二人亦實不能諉
      為不知上開「ＳＵＺＵＫＩ」字樣係他人已經申請商標圖樣註冊在案之情，是
      可知被告二人上開所辯，顯屬事後卸責之詞，不足採信。
（五）綜上所述，本件事證已經明確，被告二人犯行足以認定，應予以依法論罪科刑
      。
二、論罪、刑罰加重、科刑及緩刑與適用之法律：
（一）核被告二人所為，係犯商標法第六十二條第一款之意圖欺騙他人，於同一商品
      ，使用相同於他人註冊商標之圖樣之罪。
（二）共同正犯：被告二人間，具有犯意聯絡及行為分擔，為刑法第二十八條之共同
      正犯。
（三）連續犯：其等先後多次犯行，時間密接，犯罪構成要件相同，顯係基於概括犯
      意反覆為之，為連續犯，各均應依刑法第五十六條之規定，各以一罪論。
（四）併此敘明：又公訴人雖認被告二人另販賣仿冒商標之物品，惟商標法第六十二
      條第一款之「使用」，係指以行銷之目的，將商標用於商品或其包裝、容器、
      標帖、說明書、價目表或其他類似物件上，而持有、陳列或散布，此有同法第
      六條第一項規定足資參照，是以「使用」之概念顯已涵括販賣之行為，且同法
      第六十三條所定「明知為前條商品而販賣」，係指同法第六十二條商標仿冒以
      外之人所為之販賣而言，如係同法第六十二條仿冒商標之人除違反使用他人商
      標於其產品之外，復加以販賣，仍應依同法第六十二條之規定處斷，不再論以
      同法第六十三條之罪，是縱認被告二人另有販賣仿冒商標之物品，亦不另論同
      法第六十三條之罪，併此敘明。
（五）科刑：
  １、主刑：
    (1)審酌被告二人之素行，犯罪之動機、目的無非意圖牟利，所用之犯罪手段，所
      得之利益，犯罪所生之損害尚小及犯罪後否認犯行之態度等一切情狀，分別量
      處如主文所示之刑。
    (2)查被告二人行為後，刑法第四十一條已於九十年一月四日修正為「犯最重本刑
      為五年以下有期徒刑以下之刑之罪，而受六月以下有期徒刑或拘役之宣告，因
      身體、教育、職業、家庭之關係或其他正當事由，執行顯有困難者，得以一元
      以上三元以下折算一日，易科罰金。但確因不執行所宣告之刑，難收矯正之效
      或難以維持法秩序者，不在此限。」「併合處罰之數罪，均有前項情形，其應
      執行之刑逾六月者，亦同。」並於同年月十日公佈施行，於同年月十二日生效
      ，比較新舊法之規定，以變更後之新法對被告有利，依刑法第二條第一項前段
      之規定，自應適用裁判時之新法，並分別諭知易科罰金之折算標準，以資懲儆
      。
  ２、緩刑：又被告二人素行良好，前未曾受有期徒刑以上刑之宣告，有臺灣高等法
      院被告全國前案紀錄表及臺灣新竹地方法院檢察署刑案資料查註紀錄表各一份
      在卷可查，其等因一時疏忽，致罹刑章，犯後已深知警惕，歷經此次偵審程序
      及科刑判決之教訓後，當已知所警惕，相信不會再犯，本院認上開對其等所宣
      告之刑，以暫不執行為適當，爰併宣告緩刑二年，以勵自新。
  ３、從刑（沒收）：扣案仿冒商標之商品汽車後擋風玻璃四十四面，不問屬於犯人
      與否，應依商標法第六十四條之規定，沒收之；至另扣案之網板一面因非屬仿
      冒商標之商品，不另為沒收之諭知。
（六）不另為無罪之諭知：至公訴意旨另認被告二人共同基於意圖欺騙他人之概括犯
      意聯絡，明知（一）以「ＨＯＮＤＡ」之商標圖樣，係日商本田技研工業株式
      會社有限公司所有之商標，蒙經濟部中央標準局現改制為智慧財產局，核准註
      冊為第一四０八二號，依法取得之商標專用權，專用期間自六十四年十一月一
      日起延展至九十一年九月三十日止。（二）「ＢＭＷ」、「ＢＭＷ｜ＤＥＶＩ
      ＣＥ  mark」名稱及商標圖樣，係德商拜耳汽車廠股份有限公司所享有，為經
      濟部智慧財產局核准註冊為第二０六四三、一八三０三四號商標，依法取得之
      商標專用權，專用期間延至九十四年八月三十一日止。（三）「圈內三角形（
      平面形）」之商標（坊稱賓士圖形），係德商戴姆勒克萊斯勒股份有限公司所
      享有之商標，甲○○○汽車股份有限公司經授權使用該商標，為經濟部智慧財
      產局核准註冊第四五八四０號，依法取得聯合商標專用權，專用期間自六十年
      四月一日起至八十年三月三十一日止。（四）以「三角形排列組成五角形星形
      」之商標圖樣，為美商戴姆勒克萊斯勒股份有限公司所享有，即台灣克萊斯勒
      股份有限公司之母公司所享有使用該商標，向經濟部智慧財產局核准註冊為第
      一０七０九六號商標，依法取得之商標專用權，專用期間至九十七年十一月三
      十日止。均為使用於各種汽車及各部與附件等類商品上，未經商標專用權人同
      意或授權，不得擅自仿冒使用，竟意圖營利基於概括之犯意，於民國八十八年
      間起，在新竹縣芎林鄉上山村十二鄰三十四號汽車擋風玻璃鐵皮工廠處，意圖
      欺騙他人，仿製上開相關大眾所共知之他人商標，為相同使用之汽車擋風玻璃
      及車窗玻璃，並以每片新台幣（下同）一千元不等價格，連續販賣上開仿冒商
      標之汽車玻璃與不特定之民間維修廠商，致與上開公司所生產之原廠汽車玻璃
      相混淆，嗣於八十九年七月二十四日十時許，在新竹縣芎林鄉上山村十二鄰三
      十四號汽車擋風玻璃鐵皮工廠處，為警查獲，並扣得印有上開「ＢＭＷ」、賓
      士等各式商標網板九面，因而認被告二人尚涉犯上開商標法第六十二條第一款
      之罪嫌等等。經查：
  １、按犯罪事實應依證據認定之，無證據不得推定其犯罪事實；又不能證明被告犯
      罪或其行為不罰者，應諭知無罪之判決，刑事訴訟法第一百五十四條、第三百
      零一條第一項，分別定有明文。再認定不利於被告之事實，須依積極證據，苟
      積極證據不足為不利於被告事實之認定時，即應為有利於被告之認定，更不必
      有何有利之證據；且事實之認定，應憑證據，如未能發現相當證據，或證據不
      足以證明，自不能以推測或擬制之方法，以為裁判基礎；而認定犯罪事實所憑
      證據，雖不以直接證據為限，間接證據亦包括在內；然而無論直接或間接證據
      ，其為訴訟上之證明，須於通常一般之人均不致有所懷疑，而得確信其為真實
      之程度者，始得據為有罪之認定，若其關於被告是否犯罪之證明未能達此程度
      ，而有合理性懷疑之存在，致使無從形成有罪之確信，根據「罪證有疑，利於
      被告」之證據法則，即不得遽為不利被告之認定，亦分別有最高法院三十年上
      字第八一六號、四十年台上字第八六號、七十六年台上字第四九八六號等判例
      可資參照。
  ２、公訴人認被告二人涉有上開違反商標法罪嫌，無非係以上開各商標專用權人之
      告訴代理人指訴在卷，並扣有帳冊二本，上開「ＢＭＷ」等各式商標網板九面
      可證，且被告亦曾出售克萊斯勒商標玻璃予新竹縣竹北市國泰汽車玻璃行，有
      往來明細進貨單可稽，為其主要論據。
  ３、訊據被告二人均堅詞否認此部分違反商標法之犯行，均辯稱：並沒有使用各該
      商標圖樣，在製造網板時已將商標圖樣塗抹掉了，所以根據網板而製作出來的
      汽車後擋風玻璃並不會有商標圖樣等語。經查：
    (1)於八十九年七月二十四日為警查獲之物，僅有帳冊二本及有上開「ＢＭＷ」等
      各式商標網板九面，而無查扣印有「ＢＭＷ」等各式商標之仿冒汽車後擋風玻
      璃等情，除據被告二人供陳外，並經證人即查獲時在場之警員丙○○於本院訊
      問時證述明確。而網板並非商品，而係製造汽車後擋風玻璃之工具等情，亦據
      證人即被告己○○委託製作網板之辛○○於本院訊問時結證在卷（見本院卷宗
      第四十九頁以下），參以扣案之各式網板上之商標均已以顏料塗抹掉，亦有照
      片數幀在卷可查（見八十九年度偵字第六五五０號偵查卷宗第九頁以下），並
      經證人丙○○證稱屬實，是一則並無扣得印有「ＢＭＷ」等各式商標之仿冒汽
      車後擋風玻璃商品，再則扣得之網板上之商標圖樣亦已遭塗抹掉，而公訴人逕
      以查扣有各式商標圖樣之網板九面，即據以認定被告二人有意圖欺騙他人，而
      於同一「商品」使用相同於他人註冊商標之圖樣已嫌速斷。
    (2)再扣案之已塗抹掉各式商標圖樣之網板，經由被告二人現場製造出各式之玻璃
      ，並無商標圖樣等情，除據被告二人供陳在卷外，亦經勘驗時在場之證人丙○○於本院訊問時證述屬實，亦有檢察官於九十年六月十五日所製之履勘現場筆
      錄一紙在卷可證（見八十九年度偵字第四一六八號《下稱第四一六八號》偵查
      卷宗第三十七頁），該履勘現場筆錄二、雖記載有「就告訴人扣得之印有甲○○○標誌圖案之汽車檔風玻璃網板乙具，交由被告現場印製，明顯有商標圖案
      顯現」等等，然已遭被告否認其記載之真實性，復經在場之證人丙○○證稱：
      檢察官叫被告二人用扣案之網板印玻璃出來，但是印了好幾次都沒有印出商標
      等語明確，是該履勘現筆錄二之記載，應係誤載，尚不得以此資為不利被告之
      認定。
    (3)又網板上之商標圖樣已事先塗抹掉等情已如前述，復網板既非成品亦非半成品
      之商品，亦難以想像有欺騙他人之可能，是亦與刑法第二百五十三條之構成要
      件有間。而公訴人雖另以被告亦曾出售有克萊斯勒商標圖樣之玻璃予新竹縣竹
      北市國泰汽車玻璃行，有往來明細進貨單可稽，據以認定被告有違反上開商標
      法罪嫌等等，然被告所出售予國泰汽車玻璃行係正廠玻璃等情，已據證人即國
      泰汽車玻璃行之負責人丁○○於警訊及本院訊問時證述明確（分別見第四一六
      八號偵查卷宗第四十五頁以下、本院卷宗第四十九頁以下），再參以查獲時現
      場亦有標示克萊斯勒商標圖樣的正廠玻璃等情，亦有照片數幀在卷可證，是可
      知尚難以上開往來明細進貨單即逕以認定被告二人有出售仿冒商標商品予國泰
      汽車玻璃行之證據；再公訴人亦認查扣之「帳冊」據以認定被告二人犯罪之證
      據，然考其所謂「帳冊」其上之記載與一般之帳冊所記載本有差異（如其上並
      未記載有出貨予何人、每片金額若干、何人簽收等等），是亦尚難以此資為不
      利被告二人之認定。
    (4)綜上所述，公訴人認被告二人，就扣案有「ＢＭＷ」等各式商標圖樣之網板，
      即逕以認定被告二人就該部分亦涉有違反商標法第六十二條第一款罪嫌等等，
      尚屬臆測，尚難憑此即遽以推定而資為被告二人不利之證據。是認被告二人上
      開辯解，足以採信。此外，本院復查無其他積極證據足資證明被告有何公訴人
      所指訴此部分違反商標法犯行，原應為無罪之諭知，惟公訴意旨既認此部分與
      前揭論罪科刑部分係連續犯，屬裁判上一罪關係，故不另為無罪之諭知，附此
      敘明。
三、依刑事訴訟法第二百九十九條第一項前段，商標法第六十二條第一款、第六十四
    條，刑法第十一條前段、第二條第一項前段、第二十八條、第五十六條、第四十
    一條第一項、第七十四條第一款，罰金罰鍰提高標準條例第二條，判決如主文。
本案經檢察官陳榮林到庭執行職務。
中      華      民      國    九十一    年      十      月     十一     日
                                  臺灣新竹地方法院刑事第一庭
                                        法  官    馮  俊  郎
右正本證明與原本無異。
如不服本判決，應於送達後十日內向本院提出上訴狀（應附繕本），上訴於臺灣高等
法院。
                            書記官    鄭  姿  萍
中      華      民      國    九十一    年      十      月     十一     日
附錄本案論罪科刑實體法條全文：
商標法第六十二條第一款：
意圖欺騙他人，有左列情事之一者，處三年以下有期徒刑、拘役或科或併科新臺幣二
十萬元以下罰金：
一、於同一商品或類似商品，使用相同或近似於他人註冊商標之圖樣者。
商標法第六十四條：
犯前二條之罪所製造、販賣、陳列、輸出或輸入之商品不問屬於犯人與否，沒收之。
